【裁判字號】    99,易,2896
【裁判日期】    991029
【裁判案由】    詐欺
【裁判全文】
臺灣臺中地方法院刑事判決  99年度易字第2896號
公  訴  人  臺灣臺中地方法院檢察署檢察官
被      告  丙○○
上列被告因詐欺案件，經檢察官提起公訴（99年度偵字第16005
號），本院判決如下：
    主    文
丙○○犯幫助詐欺取財罪，處有期徒刑貳月，如易科罰金，以新
臺幣壹仟元折算壹日。
    犯罪事實
一、丙○○已預見將自己之金融機構帳戶存摺、提款卡連同密碼
    提供他人使用，因該帳戶所有人名義與實際使用者不同，使
    用者即可藉此躲避員警追查，作為詐欺取財之犯罪工具；且
    現今一般金融機構帳戶之申請甚為簡易方便，如係基於正當
    用途而有使用帳戶之必要，通常需用人得以自己名義申請辦
    理即可，本無借用他人帳戶掩飾資金流向之必要。且近年來
    坊間盛行以租賃、借用、買賣或求職及貸款徵信等方式取得
    人頭帳戶，供詐騙集團作為詐騙他人交付財物之不法用途，
    然仍基於幫助詐欺取財之犯意，於民國九十九年六月三日十
    九時許起至同年月八日十一時許之間某時，在不詳地點，以
    不詳方式，將其所申請使用之玉山商業銀行西屯分行（下稱
    玉山銀行）帳號0000000000000號帳戶之金融卡及密碼，交
    付予身份不詳之人，致上開帳戶金融卡及密碼輾轉流入不詳
    詐騙集團成員手中，容任該詐騙集團利用上開帳戶作為詐財
    之人頭帳戶使用。嗣甲○○於九十九年六月四日撥打報紙刊
    登之貸款廣告聯絡電話，自稱「李協理」之男子對其訛稱須
    提供新臺幣（下同）三萬元之財力證明，致甲○○陷於錯誤
    ，遂依對方之指示，先存入其國泰世華商業銀行之帳戶內，
    嗣於同年月八日十一時許，再依對方之指示，在基隆市○○
    路一二六號玉山商業銀行基隆分行以無摺存款之方式，匯款
    三萬元至丙○○之上開玉山商銀帳戶內。事後甲○○查覺有
    異，報警處理後為警循線查知上情。
二、案經甲○○訴由臺中市警察局第六分局報告臺灣臺中地方法
    院檢察署檢察官偵查起訴。
    理    由
一、證據能力之說明：按被告以外之人於審判外之言詞或書面陳
    述，除法律有規定者外，不得作為證據，刑事訴訟法第一百
    五十九條第一項定有明文，此即學理上所稱「傳聞證據排除
    法則」。被告以外之人於偵查中向檢察官所為之陳述，除顯
    有不可信之情況者外，得為證據；被告以外之人於審判外之
    陳述，雖不符同法第一百五十九條之一至第一百五十九條之
    四之規定，而經當事人於審判程式同意作為證據，法院審酌
    該言詞陳述或書面陳述作成時之情況，認為適當者，亦得為
    證據。當事人、代理人或辯護人於法院調查證據時，知有第
    一百五十九條第一項不得為證據之情形，而未於言詞辯論終
    結前聲明異議者，視為有前項之同意，亦為同法第一百五十
    九之一第二項及第一百五十九條之五所分別明定。而鑒於採
    用傳聞證據排除法則之重要理由之一，係因傳聞證據未經當
    事人之反詰問予以覈實，若當事人願放棄對原供述人之反對
    詰問時，原則上即可承認該傳聞證據之證據能力，而揆諸我
    國刑事訴訟法第一百五十九條之五之立法理由，除參照前述
    傳聞證據排除法則之基本法理外，亦參考日本刑事訴訟法第
    三百二十六條之立法例，查日本刑事審判實務之運作，有關
    檢察官及被告均同意作為證據之傳聞書面材料或陳述，可直
    接援引該國刑事訴訟法第三百二十六條作為傳聞例外之法律
    依據，僅在檢察官與被告不同意之情況下，乃需根據其他傳
    聞例外規定俾以斟酌該等書面材料或陳述是否具有證據能力
    ，在當事人間無爭執之案件中，傳聞證據基本上均可依據前
    引規定提出於法院使用。據此，我國刑事訴訟法第一百五十
    九條之五之適用應可作同上之解釋，本件檢察官所提出之供
    述證據及書面證據內容，固為被告以外之人在審判外之陳述
    ，屬傳聞證據，惟被告丙○○就前開審判外之陳述，迄於言
    詞辯論終結前，對於該等證詞之證據能力均未為異議之聲明
    ，而本院審酌該等證據內容作成時之情況，核無違法取證及
    證明力明顯過低而顯有不可信之瑕疵及情況，亦認為以之作
    為證據為適當，故依上開規定及說明，自得作為證據，合先
    敘明。
二、訊據被告丙○○對於上開玉山銀行帳戶原係由其申辦使用等
    情固坦承不諱，惟矢口否認有何幫助詐欺取財犯行，辯稱略
    以：伊的金融卡真的係於九十九年六月三日至八日之間遺失
    ，伊並沒有將帳戶交給別人，伊將金融卡、密碼夾在存摺內
    ，金融卡密碼寫在小紙條上，跟金融卡一起放在封套內，當
    時想帳戶內金額不多，才沒有馬上掛失報案云云。然查：
  (一)上開犯罪事實，業據證人即被害人甲○○於警詢中指證遭人
    詐騙匯款經過綦詳，並有玉山銀行帳號0000000000000號帳
    戶開戶申請資料一份、玉山銀行存摺存款無摺存入存款憑條
    一紙、玉山銀行之回函附卷可稽。而被告於本院審理時雖辯
    稱其所有之系爭玉山銀行帳戶係遺失云云。然依被告所述之
    時間內，被告並無財物失竊之情形，且卷內亦無相關失竊之
    報案紀錄。而依卷附玉山銀行客戶交易明細表（附於九十九
    年度核交字第一○四九號卷第九頁）所示，被告之上開玉山
    銀行帳戶於九十九年六月三日前已近一年未使用（其上一次
    使用時間為九十八年六月二十八日提款一千元，帳戶餘額為
    零元），該帳戶於九十九年六月三日由臺中商銀提款機轉匯
    存入五百元，被告自陳於九十九年六月三日親自辦理該項業
    務，被告並辯稱：「（審判長問：九十九年六月三日存提五
    百元的目的為何？）沒有什麼目的。那只是純粹我個人的習
    慣，沒有什麼用意」、「（審判長問：帳戶在六月三日之前
    將近一年未使用，為何六月三日拿來使用？）那是因為我在
    這一年間沒有工作，我在今年五月十七日找到工作要上班，
    所以我想要再使用這個帳戶。當天存五百元的用意是因為我
    另一個薪資帳戶的帳戶只剩下一千多元，所以想說存五百元
    到玉山銀行，我身上沒有錢，就比較不會去亂花」云云。然
    被告既稱欲使用玉山銀行帳戶方進行轉帳匯款五百元之動作
    ，然被告於帳戶若確實遺失，該帳戶中尚有甫匯入之五百元
    ，且有使用之需要，被告竟然未掛失或報警處理，實與常情
    不符。
  (二)況且，被告自陳將存摺、提款卡及密碼放置一起，然密碼之
    設定為防止帳戶遭他人盜用之重要機制，倘設定密碼後又將
    之記載於金融卡上或將記載密碼之紙張與金融卡同置一處，
    無異係使非法取得金融卡之人得以按圖索驥，則密碼之設定
    豈非失其防護之作用。參以，依目前之金融實務運作，縱有
    誤輸入密碼三次而遭鎖卡或沒入之情事，僅需存戶本人持身
    分證件及原開戶印鑑，即可臨櫃申請解鎖或逕行領回遭沒入
    之金融卡，被告豈有刻意將之註記在金融卡背面或與金融卡
    同置一處，而徒增帳戶遭人盜用之風險之理。是被告所辯，
    亦與事理有悖，尚難採信。
  (三)再者，被告所有之玉山銀行帳戶，於本案發生前之存款餘額
    ，於九十九年六月三日前之餘額為零，九十九年六月三日之
    存款餘額亦僅為五百元已如前述，在被害人甲○○於犯罪事
    實欄所示之時間匯款進入被告之上開玉山銀行帳戶後，該筆
    匯款旋於同日遭人以金融卡逐筆提領殆盡，此觀諸卷附之玉
    山銀行客戶交易明細表亦明。本院審酌被告之上開金融帳戶
    於被害人匯款前、後之提匯款情形，顯非一般存款帳戶之交
    易常態，且該詐欺集團成員領取贓款之方式係經自動櫃員機
    提領及電話語音轉帳，倘非經被告告知，外人何以得知該密
    碼，而得以提領該帳戶內之金錢。顯見被告係明知其所提供
    之上開玉山銀行帳戶，已無供己使用必要，而認為交付他人
    使用，對自己之財產或其他權益並無妨害，縱然該向其收取
    金融帳戶資料之人係將其所提供之帳戶供作詐欺取財犯罪使
    用，亦不違背其本意之故，乃將上開玉山銀行帳戶資料交付
    他人使用，俾便該詐欺集團人員確認被害人有無匯款及何時
    匯款，至為灼然。綜觀上開帳戶提領情形，要與本院審理此
    類幫助詐欺案時所得之人頭帳戶提供者與收取帳戶之人間對
    於帳戶使用之約定情形及詐欺集團之犯罪手法相同，由此足
    以推論被告係將上開玉山銀行帳戶資料交付他人使用甚明。
  (四)按刑法上之故意，可分為直接故意與不確定故意（間接故意
    ），所謂「不確定故意」，係指行為人對於構成犯罪之事實
    ，預見其發生而其發生並不違背其本意者，刑法第十三條第
    二項定有明文；且衡諸常情，一般國人向金融機構開設帳戶
    ，並無任何法令限制，若係正當用途，大可光明正大，自行
    申請供己使用，何必向他人收集？再者，帳戶之用途係用來
    存提款項，而存摺、提款卡等均係個人重要之物件，並具有
    一定金融交易目的及識別意義，一旦有人收購他人帳戶及上
    開物品供做不明使用，依一般認知，必是隱身幕後之使用人
    欲利用人頭帳戶掩飾犯行免於遭人追查，自極易於令人有與
    不法犯罪之目的相關之合理懷疑。又近來利用各種名義詐欺
    取財之犯罪類型層出不窮，該等犯罪，多數均係利用他人帳
    戶作為詐欺所得財物之出入帳戶，並經媒體廣為披載，被告
    縱使並不確知所提供之帳戶，係遭他人用以對被害人詐欺取
    財，亦無法確知取得帳戶之人係以何種方法於何時地為詐欺
    取財之具體內容，惟對於其所提供之上揭帳戶，將遭人作為
    詐欺取財犯行所得財物匯入及提領之工具使用，應有概括之
    認識，且可預見其發生。被告為具一般社會智識經驗之成年
    人，自應知悉該詐欺集團係利用其提供之金融帳戶作為犯罪
    之用，是其對於他人利用上開帳戶資料作為犯詐欺罪之出入
    帳戶等情，可預見其發生且其發生不違背其本意，而提供上
    開玉山銀行帳戶資料供他人使用，其所為實有幫助該詐欺集
    團利用上開帳戶犯詐欺取財罪之不確定故意無疑。從而，被
    告上開所辯，不足採信。是本案事證明確，被告所涉幫助詐
    欺取財犯行堪予認定，應依法論科。
三、查被告丙○○提供帳戶提款卡並告知密碼予他人詐欺犯罪使
    用，雖並未參與上開犯罪之構成要件行為，然其顯係以幫助
    他人犯罪之意思，實行上開犯罪構成要件以外之行為，核其
    所為，係犯刑法第三十條第一項前段、第三百三十九條第一
    項之幫助詐欺取財罪。而被告僅係幫助他人實行詐欺取財罪
    ，為幫助犯，應依刑法第三十條第二項之規定，按詐欺取財
    罪正犯之刑予以減輕。爰審酌被告率然提供帳戶予他人犯罪
    使用，造成遭受詐騙之人追查贓款及實際犯罪行為人發生阻
    礙，對於社會治安仍具有相當之危害性，及其犯罪動機、目
    的、手段、被害人所受財產損失之多寡、被告於偵查中及本
    院審理時均矢口否認犯行之態度、智識程度等一切情狀，量
    處如主文所示之刑，併諭知易科罰金之折算標準，以示懲儆
    。檢察官於論告時對於被告之犯行具體求刑有期徒刑四月以
    上等語，然本院認被告於本院審理時雖仍否認犯行，未能深
    切體體悟其行為社會之危險性，惟斟酌被害人所受之損害及
    被告犯後之態度，如對被告科以如主文所示之刑，應已足懲
    戒被告，檢察官之求刑，尚屬過重，附此說明。
據上論斷，應依刑事訴訟法第二百九十九條第一項前段，刑法第
三十條第一項前段、第二項、第三百三十九條第一項、第四十一
條第一項前段，刑法施行法第一條之一第一項、第二項前段，判
決如主文。
本案經檢察官乙○○到庭執行職務。
中    華    民    國    99    年    10    月    29    日
              刑事第十八庭  審判長法  官  郭書豪
                                  法  官  林世民
                                  法  官  張清洲
以上正本證明與原本無異。
如不服本判決，應於收送達後十日內向本院提出上訴書狀（應敘
述具體理由並附繕本）。
上訴書狀如未敘述理由，應於上訴期間屆滿後二十日內補提理由
書於本院。
告訴人或被害人對於判決如有不服具備理由請求檢察官上訴者，
其上訴期間之計算係以檢察官收受判決正本之日期為準。
                                  書記官  詹東益
中    華    民    國    99    年    10    月    29    日
附錄論罪科刑法條
中華民國刑法第30條
（幫助犯及其處罰）
幫助他人實行犯罪行為者，為幫助犯。雖他人不知幫助之情者，
亦同。
幫助犯之處罰，得按正犯之刑減輕之。
中華民國刑法第339條
（普通詐欺罪）
意圖為自己或第三人不法之所有，以詐術使人將本人或第三人之
物交付者，處5年以下有期徒刑、拘役或科或併科1千元以下罰金
。
以前項方法得財產上不法之利益或使第三人得之者，亦同。
前二項之未遂犯罰之。

司法院資訊處製作；財團法人民間司法改革基金會備份。
